臺灣高等法院刑事判決
111年度金上訴字第16號
上  訴  人  臺灣臺北地方檢察署檢察官
上  訴  人  
即  被  告  石哲偉


上列上訴人等因被告侵占等案件，不服臺灣臺北地方法院110年
度金訴字第12號，中華民國110年12月29日第一審判決（起訴案
號：臺灣臺北地方檢察署109年度偵字第23771號），提起上訴，
本院判決如下：
    主  文
上訴駁回。
石哲偉緩刑4年，緩刑期間並應履行附表所示之事項。
    犯罪事實及理由
一、刑事訴訟法第348條第2、3項規定：「對於判決之一部上訴者，其有關係之部分，視為亦已上訴。但有關係之部分為無罪、免訴或不受理者，不在此限。」、「上訴得明示僅就判決之刑、沒收或保安處分一部為之。」本案原審判決後，檢察官提起上訴，明示僅就原判決量刑部分提起上訴（見本院卷第23-24頁）；上訴人即被告石哲偉（下稱被告）亦提起上訴，亦係請求依刑法第59條規定減輕其刑後，依同法第57條量處較輕之刑度（見本院卷第35-39頁）。其中刑法第59條酌減其刑之規定，係屬法院裁量減輕事由，影響處斷刑之範圍，究其本質，與法院在法定刑、處斷刑之範圍內，所為關於形成宣告刑之量刑判斷，俱屬與犯罪情狀有關之科刑事項，而有不可分之關係（最高法院 111年度台上字第2116號判決參照），故被告以刑法第59條酌減其刑之裁量判斷提起上訴，仍屬就判決之量刑提起上訴。本院審判對象自應以原判決認定之事實及論罪為基礎，而就其量刑是否合法、妥適予以審理，合先敘明。
二、本案犯罪事實、證據及理由與沒收部分之認定，均引用第一
    審判決書之記載（如附件）。
三、上訴意旨
(一)檢察官上訴意旨略以：被告代操執行投資業務之金額為新臺
    幣（下同）2,800萬元，又侵占告訴人吳洪鑄、被害人林昱
    志之款項達1,253萬7,067元。且被告為告訴人吳洪鑄（下稱
    告訴人）之舊識，辜負其信任且未彌補其損失。又被告於偵
    查、法院行準備程序時，均矢口否認犯行，直至審理時方才
    坦承犯行，亦難認被告犯後態度尚可。審酌本案犯罪所生損
    害、犯罪行為人與被害人之關係、犯罪後之態度等事項，原
    判決之量刑實有違刑法第57條規定及罪刑相當原則、分配正
    義原則，請求撤銷原判決，更為適當合法之判決等語。
(二)被告上訴略以：被告對於犯行即事實過程均坦承不諱，深刻
    自省，並未推諉卸責，犯後態度良好，請考量比例原則、罪
    刑相當原則，兼顧一般預防與具體個案特別預防之妥當性，
    妥適審酌被告一時失慮，並非為牟取暴利之犯罪動機、生活
    正常且無不良嗜好，持續賺錢奉養父母之生活狀況、無類似
    前科之素行、犯罪情節相對輕微，以及向被害人道歉暨持續
    商議和解之犯後態度等節，並適用刑法第59條之規定減輕其
    刑，以勵自新等語。
四、不採上訴理由之說明
(一)按量刑輕重，係屬事實審法院得依職權自由裁量之事項，苟
    已斟酌刑法第57條各款所列情狀而未逾越法定刑度，不得遽
    指為違法；刑罰之量定，固屬法院自由裁量之職權行使，但
    仍應審酌刑法第57條所列各款事由及一切情狀，為酌量輕重
    之標準，並非漫無限制。在同一犯罪事實與情節，如別無其
    他加重或減輕之原因，下級審法院量定之刑，亦無過重或失
    輕之不當情形，則上級審法院對下級審法院之職權行使，原
    則上應予尊重（最高法院72年台上字第6696號判決、85年台
    上字第2446號判決要旨參照）。
(二)原判決量刑時，已審酌證券業務之重要性、高度專業性與技
    術性，有必要規範各類金融服務事業之設立與經營及從業人
    員之資格，以免證券投資行為逸脫金融監理之外，使一般投
    資大眾參與未經主管機關適當管理之高風險投資行為，對國
    內金融秩序造成危害，並嚴重侵害投資大眾之權益，被告明
    知於此猶為謀私利為之，破壞金融交易秩序，且收受金額非
    少，造成委託投資人損害非輕；另未能謹守職務分際，利用
    業務上經手受託款項之機會，擅將高額資產侵占入己，且迄
    今未完全填補被害人之損失。然衡量被告未曾受有期徒刑以
    上刑之宣告，素行尚佳，犯後終能坦承犯行，態度尚可，再
    參酌被告從事非法經營有價證券全權委託投資業務之受託人
    數、代操金額，暨其教育程度及家庭經濟狀況等一切情狀，
    就被告非法經營全權委託投資業務罪部分，量處有期徒刑5
    月，併科罰金100萬元，並諭知易科罰金、易服勞役之折算
    標準；另就業務侵占罪部分，量處有期徒刑1年5月，已審酌
    被告之犯罪情節、犯罪所生損害、犯罪後態度等一切情狀，
    顯已就刑度部分充分考量，既未逾越法定刑度，又未濫用裁
    量權限、顯然失當或過重之處。
(三)被告雖執前詞指摘原判決量刑過重云云，惟證券投資信託及
    顧問法第107條第1款之法定刑為5年以下有期徒刑，併科100
    萬元以上5,000萬元以下罰金，原判決有期徒刑部分僅量處5
    月，罰金部分更逕量以最低度刑；另被告利用受委任投資有
    價證券之機會，侵占告訴人及被害人林昱志（下稱被害人）
    之投資款達1,253萬7,067元，原判決就此部分考量上開量刑
    因子，判處被告有期徒刑1年5月，實難認為有過重之情。被
    告雖無犯罪科刑紀錄，且犯後坦承犯行，然此等因素業經原
    判決在法定刑度內妥適斟酌如前述，並無科以最低法定刑仍
    嫌過重，客觀上足以引起一般同情之情事，自無刑法第59條
    之適用餘地。是被告上訴所持之理由，尚非可採。
(四)又檢察官上訴意旨雖以上揭事由指摘原判決之量刑，然被告
    經營有價證券全權委託投資業務之對象，僅告訴人吳洪鑄、
    被害人林昱志二人，雖確有損及主管機關對於證券市場監管
    機制，然其規模與引發投資市場秩序之擾動，究非能與招攬
    多數人大規模經營代操所造成之社會法益侵害所能相比。又
    關於刑度之量處，應審酌之情狀眾多，並非專以侵害金額多
    寡而定。告訴人提出關於業務侵占罪之近年判決量刑案例，
    與本案被告侵占之態樣、行為數、被告犯後態度等各種量刑
    因子均有不同，自無法僅依被告業務侵占金額，以等比例之
    方式處以相對之刑。原判決既已詳細記載認定被告犯罪之證
    據及理由，並審酌關於刑法第57條科刑之一切情狀，係在適
    法範圍內行使其量刑及定執行刑之裁量權，並無違反比例原
    則及平等原則，縱與告訴人主觀上之期待有所落差，仍難指
    其量刑有何不當或違法。檢察官執前詞指摘原判決不當，亦
    無理由。
五、綜上所述，原判決關於被告之量刑部分尚屬妥適，應予維持
    。檢察官及被告上訴均無理由，均應予駁回。
六、末查，被告前未曾因故意犯罪受有期徒刑以上刑之宣告，有
    本院被告前案紀錄表在卷可參（本院卷第111-112頁），因
    一時失慮，偶罹刑典，犯後始終坦承錯誤，並於本案宣判前
    與告訴人和解，有被告、告訴人陳報狀、公證書正本、和解
    書、電話紀錄各1份在卷可稽（見本院卷第127頁以下），賠
    償大多數所侵占之款項，經此偵審教訓，當知所警惕，信無
    再犯之虞，復念被告正值青壯，仍有可為，倘令其入監服刑
    ，恐未收教化之效，先受與社會隔絕之害，以刑事法律制裁
    本即屬最後手段性，本院量處之刑度應已足使被告戒慎自律
    ，本院審酌上情，認所宣告之刑以暫不執行為適當，爰予宣
    告如主文第2項所示期間之緩刑，以勵自新。至於本案另一
    被害人（即前述之林昱志）部分，其經原審、本院分別通知
    ，均未到庭表示意見（見原審卷第102頁、本院卷第83、113
    頁），參以其於偵查時即表示不予提告（見109年度他字第7
    151號卷第154頁），且依其與告訴人遭侵占財物之比例，損
    失較為輕微，雖未和解，仍不影響前述被告緩刑宣告之判斷
    ，附此敘明。又為督促被告遵守和解條件，併依刑法第74條
    第2項第3款規定，命被告依其陳報，經原審法院公證處公證
    人公證（111年度士院公字第000000000號）之和解書第二條
    第㈠㈡㈢點，向告訴人給付和解金額餘款1,100萬元，其給付方
    法如附表所示，以維告訴人權益。倘被告於緩刑期間違反上
    開所定負擔情節重大，足認原宣告之緩刑難收其預期效果，
    而有執行刑罰之必要者，依刑法第75條之1第1項第4款規定
    ，得撤銷其緩刑之宣告，併此敘明。　　
據上論斷，應依刑事訴訟法第368條、第373條，判決如主文。
本案經檢察官邱耀德起訴，檢察官黃思源提起上訴，檢察官張書
華到庭執行職務。
中　　華　　民　　國　　111 　年　　8 　　月　　30　　日
                  刑事第五庭  審判長法  官  王屏夏
 　　　　　　　　　　　　　　　　　 法  官  戴嘉清
                                    法  官  林柏泓
以上正本證明與原本無異。
本判決業務侵占罪部分不得上訴，其餘關於刑之部分，如不服本
判決應於收受送達後20日內向本院提出上訴書狀，其未敘述上訴
之理由者並得於提起上訴後20日內向本院補提理由書（均須按他
造當事人之人數附繕本）「切勿逕送上級法院」。
                                    書記官  武孟佳
中　　華　　民　　國　　111 　年　　9 　　月　　4 　　日
附錄本案論罪科刑法條
證券投資信託及顧問法第107條第1款
有下列情事之一者，處5年以下有期徒刑，併科新臺幣1百萬元以
上5千萬元以下罰金：
一、未經主管機關許可，經營證券投資信託業務、證券投資顧問
    業務、全權委託投資業務或其他應經主管機關核准之業務。
二、違反第16條第1項規定，在中華民國境內從事或代理募集、
    銷售境外基金。

中華民國刑法第336條
對於公務上或因公益所持有之物，犯前條第1項之罪者，處1年以
上7年以下有期徒刑，得併科15萬元以下罰金。
對於業務上所持有之物，犯前條第1項之罪者，處6月以上5年以
下有期徒刑，得併科9萬元以下罰金。
前二項之未遂犯罰之。

附件：臺灣臺北地方法院110年度金訴字第12號刑事判決
附表：　　　　　
編號 給付方式 1 石哲偉應於112年6月1日前，以現金給付366萬元予吳洪鑄。 2 石哲偉應於113年6月1日前，另以現金給付366萬元予吳洪鑄。 3 石哲偉應於114年6月1日前，再以現金給付368萬元予吳洪鑄。